【裁判字號】    90,保險簡上,13
【裁判日期】    901019
【裁判案由】    損害賠償
【裁判全文】
臺灣臺北地方法院民事判決  九十年度保險簡上字第一三號
    上  訴  人  丙○○
    法定代理人  甲○○
    訴訟代理人  乙○○
右當事人間請求損害賠償事件，上訴人對於中華民國九十年六月十四日本院新店簡易
庭八十九年度店保險簡字第四號第一審簡易判決提起上訴，本院判決如左：
    主      文
上訴駁回。
第二審訴訟費用由上訴人負擔。
    事      實
甲、上訴人方面：
  一、聲明：原判決廢棄，駁回被上訴人在第一審簡易之訴。
  二、陳述：除與原審判決記載相同者，茲予引用外，補稱：
      本件車禍並非上訴人願意使其發生，既然發生即應處理解決，上訴人固然承認
      有過失，然本件係三輛車之連環車禍，要求上訴人負擔全部責任並非公平。車
      禍發生前，上訴人駕駛之自小客車係位於道路前方，曳引車位於中間，砂石車
      位於後方，然車禍現場自小客車位於中間，曳引車位於後方，砂石車卻在很前
      面之位置，本件被上訴人所承保之曳引車損害會如此嚴重，係遭超速及超載之
      砂石車撞擊所致，依警方之現場圖所示砂石車之位置，可證明砂石車速度也很
      快，故本件車禍，超速及超載之砂石車亦應負責任，至於原審判定之賠償金額
      ，因上訴人對法律不懂，故不知金額如何算出。
  三、證據：援用原審之立證方法。
乙、被上訴人方面：
  一、聲明：駁回上訴。
  二、陳述：除與原審判決記載相同者，茲予引用外，補稱：
      依照行車事故鑑定委員會之鑑定報告，本件車禍發生之原因係因上訴人變換車
      道不當，上訴人於原審對該鑑定結果雖申請覆議，然結果並無不同，被上訴人
      所承保之曳引車及另一砂石車並無肇事責任可言，被上訴人於原審已提出單據
      以證明損害，從而上訴人之上訴為無理由，應予駁回。
  三、證據：援用原審之立證方法。
    理      由
一、本件被上訴人起訴主張其承保訴外人即被保險人遞通企業有限公司所有車號ＢＱ
    －○七八號營業曳引車車體損失險，民國八十七年六月六日該車由李光明駕駛，
    行經國道南下二百五十公里八百公尺處，因上訴人所駕駛之ＳＢ─一九九二號自
    小客車變換車道不當煞車失控，致前開曳引車閃避不及而擦撞上訴人所駕駛之自
    小客車，曳引車復遭後方同向行駛之半聯結車擦撞，曳引車因而受有損害，被上
    訴人業已理賠該車之修理費用新台幣（下同）二十一萬一千九百三十元，因上訴
    人變換車道不當為本件肇事原因，上訴人自應就前述金額負賠償之責，爰依保險
    法第五十三條及民法侵權行為之法律關係，請求上訴人如數給付上開金額，及自
    起訴狀繕本送達翌日起至清償日止，按年息百分之五計算之利息（原審判命上訴
    人應給付其中十五萬五千一百五十六元，及自八十九年四月二十二日起至清償日
    止，按年息百分之五計算之利息，並駁回被上訴人其餘請求，該駁回部分未據被
    上訴人表示不服）。上訴人則以其就本件事故並無過失，縱有過失，對方駕駛亦
    有過失等語，資為抗辯。
二、被上訴人主張訴外人遞通企業有限公司所有車號ＢＱ－○七八號營業曳引車，於
    八十七年六月六日由李光明駕駛行經國道南下二百五十公里八百公尺處，與上訴
    人所駕駛之ＳＢ─一九九二號自小客車發生擦撞車禍，被上訴人係承保上開曳引
    車車體損失險之保險人等事實，為上訴人所不爭，並有卷附之理賠申請書、照片
    、駕駛執照、行車執照、道路交通事故調查報告表、國道公路警察局道路交通事
    故調查筆錄、公路警察局交通事故現場草圖等件為證，堪信被上訴人此部分主張
    為真實。惟被上訴人主張本件車禍肇事原因為上訴人駕車變換車道不當所致，則
    為上訴人所否認，辯稱其並無過失，並於本院審理時辯稱另一肇事之砂石車有超
    速及超載現象，縱其有過失，該砂石車亦屬有過失而應同負責任等語。
三、按汽車在行駛途中，不得驟然或任意換車道，如欲超越前車或變換車道時，應先
    顯示方向燈告知前後車輛，並保持安全距離及間隔，方得超越或變換車道，高速
    公路交通管制規則第十一條定有明文。經查，上訴人於本件事故發生後接受國道
    公路警察局斗南分隊調查時陳稱：「我行駛於內線車道在國道高速公路二五○公
    里加八百公尺處時，欲從內線變換到外側車道時突然發覺外線車道我車之前方有
    一部車子（不明車號）燈光非常暗，我發覺後趕緊踩煞車之後車子打滑開始蛇行
    、打轉（欲撞外線護欄後又偏向內側護欄）在欲偏向內線車道時被ＢＱ－○七八
    從左側撞上後就偏向外側路肩停下來而發生交通事故」、「肇事前我行駛在內側
    車道上時速大約是一百多公里」等語，駕駛曳引車之李光明亦陳稱：「當時內線
    自小客ＳＢ─一九九二號車車速快，由內線切至外線時，因前方一大貨車後車燈
    不太明顯，自小客在超車之際見外線有車，突踩煞車，不料‧‧‧於內外線失控
    蛇行，我車見狀立即煞車，準備閃避，但該自小客車失控內線蛇行，我無法閃避
    ，擦撞到自小客車駕駛座車門，後方砂石車ＪＥ─六○七往內線閃避我車，結果
    擦撞到我車駕駛座車門」等語，參以砂石車駕駛林登玉陳稱：「當時我準備由內
    線超越外線的聯結車ＢＱ－○七八號，前外側全拖ＢＱ－○七八號車突然向內側
    偏過來，‧‧‧擦撞到我車右側車頭，結果我車向左閃避擦撞到內側護欄板，拖
    行四十至四十五公尺才停於內側」等情（以上均見卷附之八十七年六月六日國道
    公路警察局道路交通事故調查筆錄），並依道路交通事故調查報告表之記載，肇
    事當時為夜間二時五十分，天候為雨天，足見上訴人係以一百餘公里之時速超速
    行駛，又於變換車道之際未保持安全距離，迨發現前方慢速車輛驟然煞車後因天
    雨路滑而打滑蛇行，致後方之曳引車及砂石車閃避不及而追（擦）撞，上訴人係
    明顯違反上開高速公路交通管制規則第十一條之規定，其就本件事故之發生應有
    過失甚明。台灣省嘉雲區車輛行車事故鑑定委員會亦認定本件肇事主因為上訴人
    駕車變換車道不當而自行失控，曳引車及砂石車之駕駛人李光明、林登玉並無肇
    事因素，雖上訴人不服該鑑定意見於原審提出覆議，覆議結果除照原鑑定意見外
    ，亦認為「上訴人雨夜駕駛自小客車，超速行駛且變換車道不當自行失控，衍生
    連環肇事，為肇事原因」，有該鑑定意見書及覆議鑑定委員會回函在卷可考，堪
    認上訴人之過失行為確為本件車禍肇事原因。上訴人雖抗辯依車禍現場砂石車位
    於最前方之位置，可見砂石車有超載及超速之現象，惟上訴人就此項抗辯未能舉
    證以實其說，遍查卷內之道路交通事故調查報告表、調查筆錄及現場草圖等資料
    ，亦均未有砂石車超速、超載或其他違規之證據可資佐證，上訴人空言抗辯砂石
    車亦應負過失責任云云，自不足採信。
四、綜上所述，本件被上訴人主張上訴人駕車有過失，應負肇事責任等語，自屬可採
    ，上訴人辯稱砂石車亦應負過失責任，因未能舉證證明，自不足採信。按因故意
    或過失，不法侵害他人權利者，負損害賠償責任，民法第一百八十四條第一項前
    段定有明文，上訴人行車超速復未注意保持安全間距，並因變換車道不當而肇事
    ，顯有過失，自應就曳引車所受之損害負賠償之責。查該車之修理費用為二十一
    萬一千九百三十元，被上訴人為該車車體損失險之保險人，並已代為賠償給付予
    被保險人遞通企業有限公司，取得被保險人所讓與之債權，有理賠申請書、估價
    單、統一發票在卷可稽，經扣除估價單所列之右車箱修理費用二萬元、左右大燈
    一萬一千七百六十元及電腦割字四千元，被上訴人因本件車禍所受之損害為十七
    萬六千一百七十元（零件為十萬八千零七十元，工資為六萬八千一百元），經扣
    除其中零件折舊部分一萬八千零十二元，上訴人本於保險法第五十三條之規定及
    民法侵權行為之法律關係，所得向上訴人請求給付之金額，以十五萬五千一百五
    十六元為正當，逾此部分之請求則無理由。原審判命上訴人給付十五萬五千一百
    五十六元，及自八十九年四月二十二日起至清償日止，按年息百分之五計算之利
    息，並駁回被上訴人其餘請求，經核並無違誤。上訴意旨指摘原判決不當，求予
    廢棄改判，為無理由，應予駁回其上訴。
五、據上論結，本件上訴為無理由，依民事訴訟法第四百三十六條之一第三項、第四
    百四十九條第一項、第七十八條，判決如主文。
中      華      民      國    九十      年      十      月     十九     日
                                      民事第二庭審判長法  官  丁蓓蓓
                                                      法  官  曾部倫
                                                      法  官  林庚棟
不得上訴。
中      華      民      國    九十      年      十      月     十九     日
                                                      法院書記官  劉芳菊


司法院資訊處製作；財團法人民間司法改革基金會備份。
